【裁判字號】    90,易,2775
【裁判日期】    901217
【裁判案由】    偽造文書
【裁判全文】
台灣台中地方法院刑事判決                          九十年度易字第二七七五號
    公  訴  人  臺灣台中地方法院檢察署檢察官
    被      告  甲○○
右列被告因偽造文書案件，經檢察官提起公訴（九十年度偵字第四二七九號），本院
判決如左：
    主  文
甲○○連續行使變造營業小客車駕駛人執業登記証，足以生損害於公眾及他人，累犯
，處有期徒刑陸月，如易科罰金，以佰元折算壹日，扣案之變造吳東華營業小客車
駕駛人執業登記證上及變造楊錦泉國民身分證上之甲○○相片各壹張均沒收。
    事  實
一、甲○○前於民國（下同）八十五年間，因犯賭博罪及違反麻醉藥品管理條例案件
    ，經本院分別判處有期徒刑四月及三月，嗣經裁定合併定應執行有期徒刑六月，
    於八十六年八月十三日執行完畢，詎猶不知悔改，復於八十九年十一月間某日，
    在台中市○○○路某計程車排班站，拾獲吳東華所有，因不詳原因遺落在該處之
    證號０三０五七九號台中市營業小客車駕駛人執業登記證，甲○○因有前科，無
    法辦理營業小客車駕駛人執業登記，乃基於意圖為自己不法所有之概括犯意，侵
    占上開執業登記證，且基於概括犯意，先於八十九年十一月間之拾獲當日，在台
    中市○區○○路二一七巷一弄二號住處，以換貼自己相片之方式，變造前開執業
    登記證，將之置於所駕駛之計程車上，予以行使，足以生損害於吳東華及警察、
    監理機關對於營業小客車駕駛人管理之正確性；甲○○又承前概括犯意，再於九
    十年一月十二日前之一月間某日，拾得楊錦泉遺失之身分証後（經查，該身分証
    係楊錦泉於八十五年四月二十二日前某日所遺失），即將之侵占入己，再將自己
    相片換貼其上之方式，變造楊錦泉之身分證，足以生損害於楊錦泉及戶政機關對
    身分證管理之正確性。嗣於九十年一月十六日十六時許，經警持搜索票至台中市
    ○區○○路二一七巷一弄二號甲○○住處搜索時，當場查獲變造之吳東華執業登
    記證及變造之楊錦泉身分證各一張及第一級毒品海洛因二包、殘餘空袋一個、第
    二級毒品安非他命一包、分裝袋三個、酒精燈一個、吸食器一組（甲○○涉嫌違
    反毒品危害防制條例案件另行偵結），始查知上情。
二、案經台中市警察局第五分局報請臺灣臺中地方法院檢察署檢察官偵查起訴。
    理  由
一、訊據被告甲○○對於侵占吳東華執業登記證，又予以變造再持以行使之事實坦承
    不諱，惟矢口否認有侵占及變造楊錦泉身分證之犯行，辯稱：變造之楊錦泉身分
    證是黃金城交給我，他要我去申請行動電話，但我沒有申請；提供相片時不知道
    有什麼用云云。惟查，被告右揭侵占遺失物、行使變造吳東華執業登記證及變造
    楊錦泉身分證之犯行，業據被告對侵占吳東華之執業登記證及行使變造吳東華執
    業登記證犯行坦承不諱，復有其上貼有被告相片之變造吳東華執業登記證及變造
    楊錦泉身分證扣案可證，又楊錦泉確有遺失上開身分證而向戶政機關申請補發等
    情，亦有新竹市北區戶政事務所九十年五月二十九日竹市北戶字第二六五八號函
    附楊錦泉身分證補發紀錄乙份可佐，此外，並有台中市警察局九十年六月七日函
    附吳東華執業登記證申請書乙份附卷可稽，足証上開吳東華執業登記證及楊錦泉
    身分證確經所有人吳東華、楊錦泉遺失後再經變造，再參以上開變造之執業登記
    證及身分證，其上換貼之相片確係被告相片，又係在被告住處所查獲，為被告持
    有中，足徵應係被告侵占上開遺失物後再予變造甚明。被告雖辯稱：楊錦泉之身
    分證係黃金城所變造，其係遭脅迫才提供照片云云，業據證人黃金城所否認，且
    被告對何以交付黃金城相片以供變造身分証，其交付相片時是否知情係供變造身
    分証之用，及黃金城係何時交付變造身分証等情，前後供述不一，其先供稱：黃
    金城約在九十年一月十日左右脅迫伊提供照片，伊在當天拿照片給他，一月十六
    日查獲當天，他拿變造好的身分證給伊云云（九十年三月二十日偵訊），後又改
    稱：身分證是查獲前二、三天就變造好拿來給伊云云，其後再稱：黃金城是一月
    十六日早上拿給伊，然後他就離開，下午又來，才被警方查獲云云，前後供述均
    不相同，且於偵查中質問被告如何遭受脅迫，被告則改稱：黃金城叫伊拿照片給
    他，讓他變造身分證申請行動電話，伊原本不願意，但擔心家人，後來還是交照
    片給他，黃金城沒有說要對伊家人不利，是因為伊認識他很久了，了解他的為人
    ，如果不配合，可能會有麻煩，但他沒有表明要對伊不利云云，是依被告所述，
    亦難認其受有脅迫，再查，倘黃金城有意變造身分証，何以非換貼自己相片，而
    係換貼被告相片？又黃金城既脅迫被告提供相片，則身分證既已變造完成，何以
    未脅迫被告使用？均與常情相違，被告前後供述不一，已非無瑕疵可指；復查，
    被告與黃金城同案為警查獲後，互指查獲之海洛因為對方所有，此有警訊筆錄在
    卷可參，顯見雙方早因互控而生嫌隙，而被告復未能提出任何證據證明該身分證
    係由黃金城所變造，自難遽因被告單方有瑕疵之供述，即遽認該身分證係黃金城
    所變造，是被告所辯，顯非可採。事証明確，被告右揭犯行堪予認定。
二、核被告甲○○所為，係犯刑法第三百三十七條侵占遺失物罪、刑法第二百十六條
    、刑法第二百十二條之行使變造執業登記證罪及刑法第二百十二條之變造身分證
    罪。被告變造執業登記證後復持以行使，其變造之低度行為，應為行使之高度行
    為所吸收，不另論罪。公訴人就被告侵占楊錦泉遺失之身分證部分，雖未據起訴
    ，惟與前開起訴並有罪之變造身分證罪間有方法結果之牽連關係，為裁判上一罪
    ，本院自得併予審究，附此敘明。又被告先後侵占吳東華遺失之執業登記證、楊
    錦泉遺失之身分證犯行，時間緊接，所犯構成要件相同，顯係基於概括犯意反覆
    為之，為連續犯，論以一侵占遺失物罪，並依法加重其刑；另被告先後行使變造
    執業登記證、變造身分證犯行，時間緊接，所犯構成要件相同，顯係基於概括犯
    意反覆為之，為連續犯，從一重論以行使變造執業登記證罪，並依法加重其刑（
    台灣高等法院暨所屬法院七十四年法律座談會亦採同旨，參見臺灣高等法院七十
    五年法律座談會彙編刑事類提案第十號）；公訴人認應數罪併罰，顯係有誤，併
    此敘明。又被告所犯連續侵占遺失物罪及連續行使變造執業登記證罪間，有方法
    結果之牽連關係，為牽連犯，從一重論以連續行使變造執業登記證罪。又被告曾
    於八十五年間，因犯賭博罪及違反麻醉藥品管理條例案件，經本院分別判處有期
    徒刑四月及三月，嗣經裁定合併應執行有期徒刑六月，於八十六年八月十三日執
    行完畢，此有臺灣臺中地方法院檢察署刑案資料查註紀錄表在卷可稽，其於五年
    內再犯本件有期徒刑以上之連續行使變造執業登記證罪，為累犯，依法加重其刑
    並遞加之。爰審酌被告犯罪之動機、目的、手段，犯罪所生之危害、犯罪後之態
    度等一切情狀，量處如主文所示之刑，並諭知易科罰金之折算標準。
三、扣案之變造執業登記證及身分證上之甲○○照片，係被告所有供犯罪所用之物，
    爰依刑法第三十八條第一項第二款宣告沒收。
四、又按行為後法律有變更者，適用裁判時之法律。但裁判前之法律有利於行為人者
    ，適用最有利於行為人之法律，刑法第二條第一項定有明文；查刑法業經修正，
    並經總統於九十年一月十日公布施行，於同年月十二日生效，被告所犯上開罪行
    ，依修正前刑法第四十一條之規定：「犯最重本刑為三年以下有期徒刑以下之刑
    之罪，而受六月以下有期徒刑或拘役之宣告，因身體、教育、職業、家庭之關係
    或其他正當事由，執行顯有困難者，得以一元以上三元以下折算一日，易科罰金
    。」而依修正後刑法第四十一條第一項前段規定：「犯最重本刑為五年以下有期
    徒刑以下之刑之罪，而受六個月以下有期徒刑或拘役之宣告，因身體、教育、職
    業、家庭之關係或其他正當事由，執行顯有困難者，得以一元以上三元以下折算
    一日，易科罰金。」是被告本件犯行經本院為六月以下有期徒刑、拘役之宣告，
    比較新舊法之適用結果，以新法之適用結果較舊法有利於行為人，依刑法第二條
    第一項之規定，就被告本件宣告刑，依修正後刑法第四十一條第一項前段之規定
    ，並諭知易科罰金之折算標準，附此敘明。
據上論斷，應依刑事訴訟法第二百九十九條第一項前段，刑法第五十六條、第二百十
六條、第二百十二條、第三百三十七條、第五十五條、第四十七條、第二條第一項前
段、修正後刑法第四十一條第一項前段、第三十八條第一項第二款，罰金罰鍰提高標
準條例第一條前段、第二條，判決如主文。
中      華      民      國    九十      年     十二     月     十七     日
                                        臺灣臺中地方法院刑事第六庭
                                            法  官    黃  家  慧
右正本證明與原本無異。
如不服本判決，應於送達後十日內向本院提出上訴狀(須附繕本)，上訴於台灣高等
法院台中分院。
                                            書記官
中      華      民      國    九十      年     十二     月     十七     日
附錄論罪科刑法條
刑法第三百三十七條
(侵占遺失物罪)
意圖為自己或第三人不法之所有，而侵占遺失物、漂流物或其他離本人所持有之物者
，處五百元以下罰金。
刑法第二百一十二條
(偽造變造特種文書罪)
偽造、變造護照、旅券、免許證、特許證及關於品行、能力服務或其他相類之證書、
介紹書，足以生損害於公眾或他人者，處一年以下有期徒刑、拘役或三百元以下罰金
。
刑法第二百一十六條
(行使偽造變造或登載不實之文書罪)
行使第二百十條至第二百十五條之文書者，依偽造、變造文書或登載不實事項或使登
載不實事項之規定處斷。


司法院資訊處製作；財團法人民間司法改革基金會備份。
